臺灣高等法院高雄分院刑事判決　　　　　　　　九十二年度重上更(五)字第九三號
　　上　訴　人
　　即　被　告　甲○○
　　選任辯護人　戴國石
　　　　　　　　蔡吉記
　　上　訴　人
　　即　被　告　乙○○
　　選任辯護人　林樹根
　　　　　　　　邱麗妃
　　　　　　　　莊雯琇
右上訴人因貪污等案件，不服臺灣高雄地方法院八十六年度訴字第三二四號中華民國
八十六年三月十二日第一審判決（起訴案號：臺灣高雄地方法院檢察署八十五年度偵
字第二一四００號），提起上訴，判決後，經最高法院第五次發回更審，本院判決如
左：
    主  文
原判決關於甲○○、乙○○部分撤銷。
甲○○、乙○○共同行使公務員明知為不實之事項，而登載於職務上所掌之公文書，
足以生損害於公眾，各處有期徒刑貳年。
    事  實
一、甲○○、乙○○均為財政部高雄關稅局前鎮分局驗貨課驗貨關員，負責進出口貨
    物之查驗，係依據法令從事公務之人員。彼等二人於民國（下同）八十五年三月
    五日經由電腦分派，負責查驗賴志宏（業經本院前審判決免訴確定）以載興實業
    股份有限公司名義，向高雄關稅局申報自日本進口馬達貨物乙批（進口報單號碼
    ：BC/85/U375/0011），申報貨名計有：SUMITOMO牌GEARMOTOR、GEAR REDUCER、
    ROTARY POSITIVE DISLACEMENT PU MP等二十三項貨品，完稅價格為新台幣（下
    同）一百四十萬一千零四十五元，該課審核小組並於進口報單背面批示：「至少
    應開六箱，BRAND(品牌)、MODE（型式）、QUANTITY(數量)、NEW-OR-USED(新舊
    品)」等，二人乃於當日下午四時許，前往高雄港第七十號碼頭進口倉庫，會同
    辦理該批貨物報關不知情之森亞企業有限公司經理吳銘傳一同開驗。賴志宏明知
    所申報進口上開貨物內除報單所載外，尚夾藏有日製新舊品舟車零組件及綜合五
    金等物品，該夾藏舊品部分，未經經濟部國際貿易局核發輸入許可證前，依法不
    得輸入，為順利通關進口，乃於進口報單上對進口之貨物名稱、項目、品牌、規
    格予以上開不實記載。甲○○、乙○○二人查驗時，為使賴志宏之上開未申報舊
    品順利通關，竟共同基於行使公務員登載不實公文書之犯意聯絡，僅對進口之二
    十只木箱中抽驗編號：一、二、三、十一、十二、十三號木箱（此部分木箱均由
    賴志宏事先於第一層鋪設新品馬達，其下部分則放置新舊品零組件）並在檢查編
    號：一、二、三木箱時將封箱木條開啟，取出鋪於第一層紙箱及其內馬達，明知
    馬達為NATIONAL牌並非申報之SUMITOMO牌，其下層夾藏有日製新舊品舟車零組件
    及綜合五金等物品，未依前批示就箱內所裝載貨物詳細查驗，另檢查編號：十一
    、十二、十三號木箱時，則未取下封箱木條，僅撬開木條一端略為檢視即再行封
    箱。二人驗貨完畢後，並由甲○○於報關時所附之裝箱單（PACKING LIST）上簽
    註：「CASE： 1、2、3、11、12、13抽核無訛」之不實事項，再由甲○○、乙○
    ○其中一人在進口報單上蓋「依批示Ｐ／Ｌ查驗結果，如報單挑認」之戳章，並
    由甲○○蓋章及乙○○簽名，表示查驗結果與報單相符，其等明知而仍故意不實
    簽註記載其上，足生損害於財政部高雄關稅局對進口貨物查核之正確性，二人並
    將該報單陳送審核後，送交該分局業務一課辦理分估業務據以行使。嗣於同年月
    六日該局驗貨課課長張清隆發覺有異，指示二人再行複驗，甲○○猶意圖掩飾，
    在該進口報單上加註「Motor& Accessory」（馬達及配件）並偽填同年三月五日
    之日期，惟同時法務部調查局航業海員調查處高雄航業海員調查站（下稱高雄海
    調站）接獲匿名電話檢舉七十號碼頭有走私舟車零組件情事，經向高雄關稅局辦
    理密報登錄，亦於同日下午前往會同複驗，於上開貨物箱內查獲須經濟部國際貿
    易局核發輸入許可證始能進口之新、舊舟車零組件及綜合五金等乙批（其完稅價
    格經核為三百六十四萬三千九百八十八元），始知上情。
二、案經法務部調查局航業海員調查處高雄航業海員調查站移送臺灣高雄地方法院檢
    察署檢察官偵查起訴。
    理  由
一、訊據上訴人即被告甲○○、乙○○固供承未依驗貨課審核小組批示對右揭申報貨
    物為詳細查驗之事實，惟均矢口否認有何行使登載不實公文書之犯行，均辯稱：
    我們與貨主並不相識，當時係因查驗時間及人力不足，且該批馬達排列緊密，搬
    動不易，故僅將三箱木箱上木條拆下，打開紙箱取出馬達看，未將包裝馬達紙箱
    搬出，另外三箱只是用鐵撬撬開一片木條一端，看到木箱內有包裝馬達紙箱後，
    即未再開啟全部木板條，致未發現下層為舟車零組件及五金等物品，當時未做詳
    細查驗，嗣翌日因認不妥，乙○○乃向股長鄭榮春報告，經課長批示複驗時，始
    發現申報不實，甲○○才在報單上載明「Motor& Accessory」，我們並無登載不
    實之犯行云云。
二、經查：
（一）同案被告賴志宏於八十五年三月五日借用載興實業股份有限公司名義，向高雄
      關稅局申報自日本進口新品馬達貨物乙批（進口報單號碼：BC/85/U375/0011
      ），申報貨名計有：SUMITOMO牌GEAR MO TOR、GEAR REDUCER、ROTARYPOSI
      TIVE DI SLACEMENT PUMP等，完稅價格為一百四十萬一千零四十五元，高雄關
      稅局該課審核小組並於進口報單背面批示：「至少應開六箱，BRAND(品牌)、
      MODE（型式）、QUANTITY(數量)、NEW-OR-USED(新舊品) 」等，交由被告二負
      責查驗，被告二人於當日下午四時許，前往高雄港第七十號碼頭進口倉庫查驗
      ，其二人僅對進口之二十只木箱中抽驗編號：一、二、三、十一、十二、十三
      號木箱，且未依前批示就箱內所裝載貨物詳細查驗，即由被告甲○○於報關時
      所附之裝箱單（PACKING LIST）上簽註：「CASE：1、2、3、11、12、13抽核
      無訛」之事項，再由被告甲○○、乙○○其中一人在進口報單上蓋「依批示Ｐ
      ／Ｌ查驗結果，如報單挑認」之戳章，並由被告甲○○蓋章及被告乙○○簽名
      ，表示查驗結果與報單相符，被告二人並將該報單陳送審核後，送交該分局業
      務一課辦理分估業務，嗣被告二人於八十五年三月六日下午再行複驗後，由被
      告甲○○在該進口報單上加註「Motor& Accessory」（馬達及配件）並填蓋八
      十五年三月五日之日期等情，業據被告甲○○、乙○○供認不諱，並經同案被
      告賴志宏於原審及本院前審供認無訛，復經載興實業股份有限公司負責人蔡禎
      祥證述屬實（見偵字卷第四十四頁），並有進口報單、裝箱單、發票、小提單
      、委任書、貨價申報書等影本在卷可憑（見偵字卷第四十六至五十四頁）。嗣
      經調查局人員於八十五年三月六日下午前往會同複驗，在上開貨物箱內查獲須
      經濟部國際貿易局核發輸入許可證始能進口之新、舊舟車零組件及綜合五金等
      乙批，其完稅價格經核為三百六十四萬三千九百八十八元之事實，有被告甲○
      ○在進口報單上填載二十箱內一０八項貨物品名、規格、新舊程度等附卷可佐
      （見偵字卷第五十五至六十五頁），足見同案被告賴志宏所申報貨物另夾雜上
      開未申報之新品及舊品甚明。該夾雜舊品部分，雖非管制物品，然依行為時經
      濟部國際貿易局公告「舊品進口簽證審核原則」、「實到貨物與原申報或原簽
      證案件處理要點」、「貨品輸入管理辦法」及關稅法第五條之一第三項第二款
      規定，須申請經濟部國際貿易局核發輸入許可證後始准稅放或限期退運或申請
      繳納相當金額之保證金先行驗放，並限期由貨主補證結案，此有經濟部國際貿
      易局公告「舊品進口簽證審核原則」、財政部高雄關稅局八十五年六月二十六
      日高普前密字第四六四七號函及九十年四月二日高普前字第九００００六０一
      號函附卷可稽（見原審卷第五十七頁、本院重上更三卷第九十至九十七頁），
      足證同案被告賴志宏未經申請經濟部國際貿易局核發輸入許可證即夾帶未申報
      之新、舊舟車零組件及綜合五金等物品進口，應係真實。證人即財政部高雄關
      稅局前鎮分局驗貨課股長鄭榮春於原審雖證稱：八十五年十月十日國貿局重新
      規定類似本案的舊貨，按其新舊程度課稅放行，八十五年三月五日當時，本件
      貨品不准進口等語（見原審卷第五十二頁），核與本件行為時經濟部國際貿易
      局公告之上開法令規定不符，顯有誤會，尚難酌採。
（二）被告甲○○、乙○○於高雄海調站訊問時均供稱：初次開驗時，未完全依課長
      指示開驗，僅將三箱木箱上木條拆下，打開紙箱取出馬達看，未將包裝馬達紙
      箱搬出，另外三箱只是用鐵撬撬開一片木條一端，看到木箱內有包裝馬達紙箱
      後，即未再開啟全部木板條等語，惟據證人即當日會同驗貨之森亞企業有限公
      司經理吳銘傳於調查站時證稱：甲○○、乙○○查驗每個木箱內貨物時，皆有
      將木箱內之紙箱拿起放在另一紙箱上後，將紙箱開啟查驗等語（見偵字卷第四
      ０頁），顯見被告甲○○、乙○○二人當日查驗貨物時，確有將紙箱拿出之舉
      動，非如被告二人所辯僅將馬達取出云云。雖證人吳銘傳於調查站訊問時另供
      稱：「我只是會同關員核對報單，查驗貨物是關員的職責，所以我僅站在附近
      待命。」、「查驗時我並未在木箱旁邊，沒有看見箱內貨物放置情形，江、劉
      二人的查驗貨物情形，我並不清楚。」云云（偵查卷第四十頁背面、四十一頁
      正面），惟證人吳銘傳於本院已到庭補充說明：當時我站在工作室旁邊，距離
      那些木箱大約有七、八公尺遠，所以我看不到木箱裡面的情形等語甚明（見本
      院卷二第四八二頁），足見前揭證人吳銘傳於調查站時證稱：甲○○、乙○○
      查驗每個木箱內貨物時，皆有將木箱內之紙箱拿起放在另一紙箱上後，將紙箱
      開啟查驗等語，確係其親自所見，自得採為認定被告二人犯行之證據，雖證人
      吳銘傳於原審法院及本院訊問時翻異，否認曾為上開陳述，並改稱：我看到被
      告二人從木箱內拿出類似馬達的東西云云（見原審卷第九十二頁、本院卷二第
      四八一頁），核與其最初於調查站之證詞不符，衡諸常情，證人吳銘傳於調查
      站作證時，最接近案發時點，應無暇權衡利弊得失，其證詞之真實性及可信度
      較高，而其於原審及本院作證時，距案發時間已久，其證詞恐因外力介入而失
      真，有迴護被告二人之可能，尚難採信。
（三）證人即案發時之開箱工人吳柏松於本院前審證稱：「前面三個木箱，沒有取出
      紙箱看，是用割開的。」「箱子排列很整齊，沒有空隙，紙箱沒有拿出來，因
      為木箱和一般人的頭一樣高。」等語（見本院上訴卷第九十五頁背面、第九十
      六頁正面），其於本院審理中亦到庭證述：他們要我先開前面三個木箱，我打
      開木箱後，被告等就直接割開紙箱，拿出馬達，紙箱沒有搬出來等情（見本院
      卷二第四八二頁），惟證人吳柏松係分別於八十六年六月十一日、九十三年十
      月七日到庭作證，距案發時間已逾一年以上，其每日在高雄港碼頭倉庫從事開
      箱作業，反覆實施相同之作業程序，理應對本件開箱作業過程無特殊印象方符
      情理，其竟於一年餘後仍能清楚記憶被告二人僅自木箱拿出馬達而未取出紙箱
      ，顯然有違常情，其證詞應係附和被告二人之詞，不足採信。
（四）被告二人所開封之木箱中僅第一層所放置之紙箱內裝申報之馬達，下層則為舟
      車零組件及五金等物品，第一箱所置放紙箱規格僅為19×41×21（公分）及19
      ×18×17（公分），稍加翻動即可發現下藏之物品等情，有上開貨物被查獲後
      之照片附卷可稽（見偵字卷第九十八至一０九頁），並經檢察官勘驗屬實，製
      有勘驗筆錄可參（見他字第四二六號卷第五頁）。且被告甲○○、乙○○二人
      當日曾將木箱內之上開紙箱拿起，放在另一紙箱上，再將該紙箱打開查驗其內
      貨物，業據當日在場之森亞公司報關部經理吳銘傳證述在卷，是彼等既將該第
      一層紙箱拿起，當可發現在下層之舟車零組件及舊五金等物品。又進口報單上
      所申報之貨品均為「住友」牌(SUMI TOMO)之馬達，惟被告甲○○、乙○○所
      開封查驗之六只木箱內第一層紙盒包裝及其內馬達均有「國際牌」(NATIONAL)
      字樣，清晰可見，亦有該進口報單及上開貨物被查獲時之照片附卷可憑（見偵
      查卷第一０七頁、第一０八頁、第一０九頁），二者顯不相符，且經複驗結果
      編號：一、二、三、十一、十二、十三號木箱內申報之馬達均為「國際牌」（
       NATIONAL），並無「住友」牌（SUMI TOMO）之馬達，有財政部高雄關稅局九
      十年四月二日高普前字第九００００六０一號函附複驗清單在卷可稽（見本院
      重上更三卷第九十頁至第九十七頁）。高雄關稅局前鎮分局驗貨課審核小組於
      該進口報單背面批示應注意其品牌 （BRAND），彼等均久任驗貨關員，竟無視
      於馬達上品牌名稱是否與報單上記載相同，仍加註抽核無訛及「依批示Ｐ／Ｌ
      查驗結果，如報單挑認」字樣，此舉難謂被告等僅屬失當行為而無明知為不實
      之事項而登載之故意，又進口報單上所蓋「依批示Ｐ／Ｌ查驗結果，如報單挑
      認」字樣之戳章，係被告二人其中一人所蓋，業據被告二人於本院供明（見本
      院卷一第七十九頁），被告二人登載不實之事實甚明，而其二人登載不實之目
      的，依當時情形觀之，顯係意圖使賴志宏之上開未申報舊品順利通關，殆無疑
      義。雖被告甲○○於原審庭呈照片顯示該批馬達上亦有 SUMI TOMO字樣，惟被
      告二人為不實登載，已如上述，縱進口報關之二十箱內有少部分SUMITOMO馬達
      ，亦難為被告等有利之認定。
（五）另被告甲○○、乙○○辯稱：我們是於八十五年三月五日下午四時到達七十號
      碼頭倉庫查驗該批貨物，而該倉庫關門之時間為下午五時，因時間不足始未發
      現有申報不實貨物云云。然被告甲○○、乙○○二人當日查驗本件之前只有另
      三只貨櫃需查驗，有進口派驗報單清表可稽（見原審卷第七十五頁），被告二
      人就此部分查驗情形均屬正常，且無時間不足情事，而本件查驗貨物在時間上
      尚有一小時之時間可供查驗，復以被告二人之力，配合其他工作人員，且對驗
      貨乙事均屬熟悉，如此草率查驗顯不符常理。再則，上開貨物除上層少數紙箱
      係馬達之外，大部分均為舟車零組件及舊五金等物品，若謂被告甲○○、乙○
      ○在課長張清隆於同年三月六日指示複驗時，始發現有申報不符之情，則應明
      確加以記載，不應僅於該進口貨單上加註「Motor&Accessory」(馬達及配件）
      等籠統字樣，且倒填日期為同年三月五日，其故意登載不實之犯行，甚為灼然
      。被告甲○○、乙○○雖辯稱：因調查人員及政風人員將報單拿走而無法續行
      查驗致未填載細目云云，惟查被告甲○○、乙○○於接受複驗批示後，係八十
      五年三月六日下午一時許前往碼頭倉庫複驗，至當天下午二時許，始由調查站
      及海關機動隊人員前來複驗等情，為被告甲○○、乙○○供明在卷，則被告二
      人進行複驗已達一個小時許，時間非短，既已知載興公司名義進口之貨物有問
      題，且依卷附照片（見偵查卷第九十八至第一０九頁），可明顯看出其內之貨
      物除馬達外，多為舟車零組件及舊五金等物，並非馬達配件，乃其等未確實逐
      一記載其不符之情形，竟於進口報單簽註「MOTOR & ACCESSORY」(馬達及配件
      ），此一記載顯有隱瞞實際情形之故意而與事實不符；被告上述辯解，委無足
      採。被告二人又辯以：八十五年三月六日之複驗是延續八十五年三月五日之初
      驗，所以複驗時蓋八十五年三月六日之日期章，不是故意倒填日期登載不實云
      云，惟證人即案發時高雄關稅局前鎮分局副分局長何俊盛於本院已證述：一般
      作法，是哪一天複驗就蓋哪一天的日期等語（見本院卷二第三八八頁），而本
      院向財政部高雄關稅局於八十九年間曾經進行複驗之進口報單第ＢＣ／八九／
      Ｘ九七九／０００二號，其上蓋用之初驗日期章為八十九年五月三十日，複驗
      日期章為八十九年六月八日，有財政部高雄關稅局九十三年六月二十三日０九
      三一００四三八一號函附上開進口報單可稽（見本院卷第四０七至四０九頁）
      ，足證海關人員於複驗時蓋用之複驗日期章應係實際實施複驗之日期，而非初
      驗之日期，應無足疑，被告二人所辯上情，顯係卸責之詞，殊無可信。
（六）證人即驗貨課股長鄭榮春於原審調查時雖證稱：三月六日上午十時許，驗貨員
      乙○○向其說某報單驗得不詳細，我即於十一時向課長報告，於下午派員複驗
      ，課長同意等語（見原審卷五十頁背面）；另證人張清隆（即財政部高雄關稅
      局前鎮分局驗貨課課長）於原審調查時雖亦證稱：三月六日上午十時至十一時
      ，股長鄭榮春向我說有批貨驗得不落實，我批示複驗等語（見原審卷六十二頁
      背面）；證人蕭名洪於本院雖證稱：「乙○○驗完後第二天（三月六日）早上
      ..... 我與乙○○去亞太貨櫃場驗貨時，股長來時乙○○跟股長報告前一天貨
      驗得不夠詳細，想要重新複驗，印象中股長有應答」「的確他（乙○○）有跟
      股長報告」（見本院上更一卷第八十二頁）。惟據被告甲○○、乙○○二人於
      偵查中供承：於八十五年三月六日中午驗完貨回辦公室，課長張清隆就將載興
      公司的報單交給，要伊等下午再去複檢，是張清隆決定複驗的等語（偵卷第二
      十頁、第二十七頁、第二十八頁、第一一四頁反面），偵查中被告二人並未指
      明係由彼等主動告知股長查驗不實，促股長告知課長後進行複驗等情事，若被
      告所辯主動要求複驗乙事屬實，何以檢察官偵查中未積極表明上情，以供調查
      究明真象，是尚難僅憑證人鄭榮春、張清隆、蕭名洪上開之證言，即認被告甲
      ○○、乙○○當日未能驗出夾藏貨物乙事，純係個人行政上過失。
（七）綜上所述，被告甲○○、乙○○於裝箱單、進口報單記載「抽核無訛」及「依
      批示Ｐ／Ｌ查驗結果，如報單挑認」字樣，顯有隱瞞實際情形而故為與事實不
      符之記載，被告二人登載不實後復據以行使，自足以生損害於財政部高雄關稅
      局對進口貨物查核之正確性甚明。本件事證明確，被告二人前述所辯，顯係事
      後卸責之詞，不足採信，被告甲○○、乙○○犯行，應堪認定。
三、被告甲○○、乙○○均為高雄關稅局前鎮分局驗貨課關員，主管進出口貨物查驗
    工作，為依法令從事公務之人員，其二人明知賴志宏進口貨物有違法夾帶不得輸
    入貨物，仍於裝箱單（PACKINGLIST）、進口報單記載簽註：「CASE 1、2、3、
    11 、12、13抽核無訛」及「依批示Ｐ／Ｌ查驗結果，如報單挑認」之不實事項
    ，並將報單送審核後，送交該分局業務一課辦理分估業務，足生損害於財政部高
    雄關稅局對進口貨物查核之正確性之行為，係犯刑法第二百十六條、第二百十三
    條之行使公務員登載不實罪，其二人登載不實之低度行為應為行使之高度行為所
    吸收，不另論罪。被告甲○○、乙○○二人就前開犯行，有犯意聯絡及行為分擔
    ，均為共同正犯。公訴人雖未就對於被告二人在進口報單記載「依批示Ｐ／Ｌ查
    驗結果，如報單挑認」之不實事項部分起訴及僅就公務員登載不實文書罪起訴，
    未論及行使；惟與起訴部分為實質上一罪，本院自得併予審理。又公訴人認被告
    甲○○、乙○○二人於進口報單之背面查驗情形欄內記載「GOOD」之不實事項，
並由乙○○蓋章同意，將該報單陳送審核後，送交該分局業務一課辦理分估業務
    部分，亦涉有刑法第二百十三條之行使公務員登載不實罪嫌云云；惟在上開進口
    報單背面查驗情形欄內記載「GOOD」字樣，係指「裝箱情形」良好，並非謂貨物
    之情形如何，此據被告甲○○、乙○○供明在卷，且卷附照片顯示本件二十只木
    箱外觀並無破損情形，所記載「GOOD」字樣即無不實可言，惟此部分與起訴部分
    為實質上一罪，爰不另為無罪之諭知，附此敘明。
四、原審就被告甲○○、乙○○部分論罪科刑，固非無見。惟查，本件初次查驗雖通
    過，但翌日複驗貨品即被查獲，同案被告賴志宏尚未獲得利益，核與新修正公務
    員圖利罪之犯罪構成要件顯不該當，被告甲○○、乙○○行為後之法律已廢止其
    刑罰，原判決對於被告二人涉犯公務員圖利罪部分，論罪科刑，尚有未洽（詳後
    述）。被告甲○○、乙○○上訴意旨，否認犯罪，指摘原判決不當，雖無理由，
    惟原判決既有上述可議之處，自屬無可維持，應由本院將原判決關於被告甲○○
    、乙○○部分撤銷改判。爰審酌被告甲○○、乙○○平日素行良好，執行職務明
    知查驗之貨物不符，竟罔顧職責，登載不實事項於職務上所掌之公文書，影響海
    關關防，犯罪後否認犯行，態度非佳等一切情狀，各量處有期徒刑二年，以資警
    惕。
五、被告甲○○、乙○○二人被訴嫌圖利罪部分：
（一）公訴意旨略以：被告甲○○、乙○○均為財政部高雄關稅局前鎮分局驗貨課驗
      貨關員，負責進出口貨物之查驗，係依據法令從事公務之人員。二人於八十五
      年三月五日經由電腦分派，查驗被告賴志宏以載興實業股份有限公司名義，向
      高雄關稅局申報自日本進口馬達貨物乙批（進口報單號碼：BC/85/U375/0011
      ，申報貨名計有：SUMITOMO牌GEARMOTOR、GEAR REDUCER、ROTARY
      POSITIVEDIS LACEMENT PUMP等二十三項貨品，完稅價格為一百四十萬一千零
      四十五元，該課審核小組並於進口報單背面批示：「至少應開六箱，BRAND(品
      牌)、MODE(型式)、QUANTITY(數量)、NEW-OR-USED(新舊品)」等，二人乃於當
      日下午四時許，前往高雄港第七十號碼頭進口倉庫，會同辦理該批貨物報關不
      知情之吳銘傳一同開驗。被告賴志宏明知上開貨物內夾藏有未經許可不得進口
      之貨物，且進口報單上之貨物名稱、項目、品牌、規格亦有明顯虛報之情形，
      竟夥同甲○○、乙○○，於查驗時，同意僅對進口之二十只木箱中抽驗編號一
      、二、三、十一、十二、十三號木箱，並在檢查編號一、二、三木箱時僅將封
      箱木條開啟，取出鋪於第一層馬達，而不依前批示就箱內所裝載貨物詳細查驗
      ，檢查十一、十二、十三號木箱時，則未取下封箱木條，僅撬開木條一端略為
      檢視即再行封箱。二人驗貨完畢後，並由被告甲○○於報關時所附之裝箱單（
      PACK INGLIST）上簽註：「CASE1、2 、3、11、12、13抽核無訛」及於進口報
      單之背面查驗情形欄內記載「Ｇ００Ｄ」之不實事項，並由被告甲○○蓋章同
      意，再將該報單陳送審核，送交該分局業務一課分估業務，直接圖利於被告賴
      志宏。同年月六日該局驗貨課課長張清隆發覺有異，指示二人再行複驗，甲○
      ○猶意圖掩飾，在該進口報單上加註「Motor& Accessory」（馬達及配件）並
      偽填同年三月五日之日期，惟同時調查局人員向高雄關稅局辦理密報登錄，亦
      前往會同複驗，於上開貨物箱內查獲須經濟部國際貿易局核發輸入許可證始能
      進口之新、舊舟車零組件及綜合五金等乙批（其完稅價格經核為三百六十四萬
      三千九百八十八元），始知上情。因認被告甲○○、乙○○、賴志宏三人均涉
      有貪污治罪條例第六條第一項第四款公務員圖利罪云云。
（二）經查，本件貨物原申報完稅價格為一百四十萬一千零四十五元，嗣經財政部關
      稅總局驗估處查得價格核算其原申報貨物完稅價格應為五百三十五萬八千二百
      零四元，而實到貨物完稅價格為三百六十四萬三千九百八十八元，實到貨物之
      完稅價格較原申報貨物完稅價格為低，經核算結果，該批貨物無漏稅額等事實
      ，有財政部高雄關稅局八十六年五月二十一日高普前密字第四七八六號函、九
      十三年二月九日高普前字第０九三００００二五九號函、九十三年三月一日高
      普前字第０九三００００四五四號函各一份可憑（見本院卷一第一四六、一四
      七、一五０、一五一、一五六、一五七頁），並經證人即財政部高雄關稅局承
      辦人員李坤珍於本院證述甚詳（見本院一卷第二００至二０六頁、本院卷二第
      三八三至三八五頁）。又本件夾雜之舊品部分，均非管制物品，然依行為時經
      濟部國際貿易局公告「舊品進口簽證審核原則」、「實到貨物與原申報或原簽
      證案件處理要點」、「貨品輸入管理辦法」及關稅法第五條之一第三項第二款
      規定，須申請經濟部國際貿易局核發輸入許可證後始准稅放或限期退運或申請
      繳納相當金額之保證金先行驗放，並限期由貨主補證結案，業如前述，並經證
      人即經濟部國際貿易局承辦人員張志忠於本院證述無訛（見本院卷二第三五０
      至三五三頁），而所謂「相當金額之保證金」依關稅法施行細則第五條之二（
      現修正為第八條）第二項第二款規定，係指「相當於海關核定進口貨物完稅價
      之數額」，此有財政部高雄關稅局九十三年年二月九日高普前字第０九三００
      ００二五九號函一份可憑（見本院卷一第一五一頁），證人李坤珍於本院亦證
      述：保證金是實到貨物價格全額等語甚詳（見本院卷一第二０六頁），而本件
      舊品實到貨物完稅價格為三百六十四萬三千九百八十八元，詳如前述，準此，
      保證金即為三百六十四萬三千九百八十八元已甚明灼。
（三）本件雖因原申報貨物查得價格之完稅價格較實到貨物完稅價格為高，致無逃漏
      稅額之情事，惟同案被告賴志宏於申報本件貨品進口當時，其對於財政部關稅
      總局驗估處查得價格核算其原申報貨物完稅價格，應無任何預見之可能，倘若
      驗估處核算原申報貨物查得價格之完稅價格並未高於其原申報貨物完稅價格，
      賴志宏即得以其申報之完稅價格一百四十萬一千零四十五元夾帶三百六十四萬
      三千九百八十八元之舊品進口。況本件若依原申報完稅價格一百四十餘萬元計
      算，應課稅十一萬餘元，若依申報貨物查得完稅價格五百三十餘萬元計算，應
      課稅四十二萬餘元，若依實到貨物完稅價格三百六十餘萬元計算，應課稅三十
      餘元等情，已經證人李坤珍於本院證述屬實（見本院卷一第二０四頁），因此
      ，設若本件未被查獲，賴志宏即可達其逃漏稅額之目的。又本件未申報之舊品
      等貨物被查獲後，如欲通關放行，賴志宏須繳納高達三百六十四萬三千九百八
      十八元之保證金，已如前述，然本件如未被查獲，賴志宏即無籌措三百六十四
      萬三千九百八十八元保證金之必要。再本件係因一名自稱「張先生」者於八十
      五年三月六日上午十時三十分許，打電話向航業海員調查處高雄調查站（下稱
      海調站）檢舉稱：高雄港七十號倉庫現在大批舟車零組件違法進口，準備放行
      ，請盡速派員查緝等語，海調站乃聯絡財政部高雄關稅局政風室，惟因檢舉範
      圍太大，海調站及高雄關稅局政風室承辦人員協調後，乃電話通知財政部高雄
      關稅局總局，由總局通知高雄關稅局前鎮分局，經高雄關稅局前鎮分局過濾後
      ，認為本件可疑，乃通知海調站及高雄關稅局政風室承辦人員到場複驗等事實
      ，已經海調站人員蕭忠輝、高雄關稅局政風室人員程鼎堯於本院證述甚明，並
      有海調站重要電話登錄簿、受理檢舉案件報備表各一份附卷可稽（見本院卷一
      第一二六、一八０、一八一、二０七頁），益徵本件夾帶未申報之貨物進口，
      確有不法情事存在。綜上各情，賴志宏夾帶本件未申報之舊品等貨物進口，實
      具有不法利益存在，被告二人為前述登載不實犯行時，應具有使賴志宏順利夾
      帶上開未申報之貨物進口，圖利賴志宏之犯意，甚為明灼。
（四）按犯罪後之法律已廢止其刑罰者，應諭知免訴之判決，刑事訴訟法第三百零二
      條第四款定有明文。至所謂犯罪後之法律已廢止其刑罰者，不僅指刑事處罰條
      文業經廢止而言，即因修改刑事法律之結果，使原條文規定之犯罪構成要件變
      更，致起訴時認係刑事犯罪行為，但審判中已不以為係刑事犯罪者，亦包括在
      內。本件被告二人被訴涉犯貪污治罪條例第六條第一項第四款公務員圖利罪嫌
      ，惟貪污治罪條例第六條第一項第四款已於九十年十一月七日公布修正為：對
      於主管或監督之事務，明知違背法令，利用職權機會或身分圖自己或其他私人
      不法利益，因而獲得利益；並刪除未遂犯之處罰。本件被告二人雖具有圖利同
      案被告賴志宏夾帶未申報之貨物不法通關之犯意，惟該批未申報之貨物於複驗
      時即被查獲，同案被告賴志宏尚未獲得利益，被告二人圖利賴志宏之犯行未達
      既遂程度，而屬未遂犯，核與新修正圖利罪之犯罪構成要件顯不該當，被告二
      人行為後之法律已廢止其刑罰，揆之前述說明，自應為免訴之判決。
（五）原判決對於被告二人涉犯公務員圖利罪部分，未予詳查，遽對被告二人諭罪科
      刑，即有未洽，自應由本院撤銷原判決關於被告二人被訴圖利罪部分，惟因公
      訴人認被告二人此部分罪嫌與前述論罪科刑之行使公務員登載不實公文書罪部
      分有牽連犯之裁判上一罪之關係，爰不另為免訴諭知。
據上論結，應依刑事訴訟法第三百六十九條第一項前段、第三百六十四條、第二百九
十九條第一項前段、刑法第二十八條、第二百十三條、第二百十六條，判決如主文。
本案經檢察官陳國全到庭執行職務。
中    華    民    國      九十三      年      十      月      二十一    日
                              臺灣高等法院高雄分院刑事第六庭
                                  審判長法官  王憲義
                                        法官  張盛喜
                                        法官  范惠瑩
右正本證明與原本無異。
如不服本判決應於收受本判決後十日內向本院提出上訴書狀，其未述上訴理由者，
並得於提起上訴後十日內向本院補提理由書狀（均須按他造當事人之人數附繕本)「
切勿逕送上級法院」。
                                      書記官  呂明燕
中    華    民    國      九十三      年      十      月      二十二    日
附錄：本判決論罪科刑法條：
刑法第二百十三條：
  公務員明知為不實之事項，而登載於職務上所掌之公文書，足以損害於公眾或他人
  者，處一年以上七年以下有期徒刑。
刑法第二百十六條(行使偽造變造或登載不實之文書罪)
  行使第二百十條至第二百十五條之文書者，依偽造、變造文書或登載不實事項或使
  登載不實事項之規定處斷。
